臺灣高等法院刑事判決
109年度上易字第263號
上  訴  人  臺灣宜蘭地方檢察署檢察官                    被      告  王志恆  男  00歲(民國00年0月00日生)


選任辯護人  李秋銘律師（法扶律師）                      上列上訴人因被告竊盜案件，不服臺灣宜蘭地方法院108年度易字第480號，中華民國108年12月26日第一審判決（起訴案號：臺灣宜蘭地方檢察署108年度偵字第1920號），提起上訴，本院判決如下：
    主  文
上訴駁回。
    理  由
一、本案經本院審理結果，認第一審判決以不能證明被告王志恆
     犯罪，對被告為無罪之諭知，核無不當，應予維持，並引
    用
    第一審判決書記載之證據及理由（如附件）。
二、檢察官上訴意旨略以：證人即同案被告劉宴宏於偵查及原審
    均稱曾向被告告知竊盜之事，並約定由被告負責引開門市人
    員等語；再被告為劉宴宏前妻之子，二人於另案竊盜及偽造
    文書案件多有同行，亦見其關係匪淺、交情甚佳，劉宴宏實
    無構陷被告之虞；又被告既未否認劉宴宏會在其申辦門號時
    竊盜手機，而劉宴宏確在被告申辦手機期間下手行竊，足證
    2人互有犯意聯絡與行為分擔。原判決疏未審酌上開情狀，
    逕為被告無罪之判決，顯有未洽等語。
三、按犯罪事實應依證據認定之，無證據不得認定其犯罪事實；
    不能證明被告犯罪者，應諭知無罪之判決，刑事訴訟法第15
    4條第2項、第301條第1項分別定有明文。再認定犯罪事實所
    憑之證據，雖不以直接證據為限，間接證據亦包括在內，然
    無論直接證據或間接證據，其為訴訟上之證明，均須於通常
    一般之人均不致有所懷疑，而得確信其為真實之程度者，始
    得據為有罪之認定，倘其證明尚未達於此一程度，而有合理
    懷疑存在，無從為有罪之確信時，自不得遽為有罪判決。又
    共同正犯固應對於其他共同正犯所實行之行為共同負責，且
    共犯之意思聯絡並不限於事前有所謀議或明示通謀者為限，
    即使相互間默示合致亦無不可，惟仍應具有互相利用以實行
    犯罪行為之認識，始應於其犯意聯絡之範圍內，對於其他共
    同正犯所實行之行為共同負責，而有「一部行為全部責任」
    之可言。倘若下手行為之人逸脫原約定之計畫範疇，且為參
    與謀議者客觀上所不能預見，自難對該未實行犯罪行為之人
    科以共犯之責。
四、經查：
　㈠被告與劉宴宏雖曾供稱渠等同至宜蘭縣○○鎮○○路000號亞太電
    信門市（下稱亞太門市）申辦門號時，經劉宴宏向被告表示
    有意竊取手機，並由被告負責引開門市人員之注意，使劉宴
    宏便於下手云云（見1920偵卷第59頁，412偵緝卷第46頁）
    。惟細繹彼等供述：
　　⒈證人劉宴宏在偵查之初全未提及被告共犯情事（見412偵緝
      卷第20頁反面）。嗣雖提被告為其前妻所生之子，惟就被
      告是否知情參與一節，先稱不復記憶；再稱得手後有拿給
      被告觀看，所以被告知情，但在下手行竊之前，並未告訴
      被告；旋又改稱「我過去隔壁偷之前，我確實有跟他（被
      告）講我打算要去偷手機」、「（問：王志恆是否利用他
      辦門號的機會讓你去偷手機？）是」；另經檢察官詢問是
      否要被告引開門市人員後，劉宴宏又予否認（見412偵緝
      卷第45頁反面、第46頁正面），核其供述前後反覆，且與
      被告未與凱盛通信行店員有何接觸之客觀事實不符（另詳
      後述）。迄原審審理時，證人劉宴宏則表示本案係臨時起
      意，下手行竊，具體細節已經忘記，手機也已丟棄，並提
      出其輕度智能障礙之身心障礙手冊與聖東醫院診斷證明書
      ，陳稱因智能障礙與精神用藥關係，記憶力欠佳等語（見
      原審卷第91至98頁）。
　　⒉被告除在另案（臺灣宜蘭地方法院108年度訴字第183號劉
      宴宏被訴偽造文書案件）作證時，指稱劉宴宏帶其前往多
      處申辦門號未果，其中某次提過要被告引開門市人員外，
      並未供認有何共同竊盜犯意（見1920偵卷第55至58頁反面
      ）。此外，均否認與被告宴宏有何共同竊盜之犯意聯絡。
　　⒊綜觀二人前後供述反覆，已難據為不利被告之認定。
　㈡本案失竊地點並非被告隨劉宴宏共同前往申辦門號之亞太門
    市，而是隔鄰303號之凱盛通信行，業經告訴人陳俊良陳明
    在卷，並有監視錄影畫面可憑。訊之被告復始終否認知悉劉
    宴宏進入凱盛通信行之事實（見1920偵卷第59頁），是以劉
    宴宏縱使曾向被告提及行竊計畫，惟本案竊盜行為是否在其
    所述與被告之分工計畫謀議範圍內，亦屬有疑。
　㈢被告除在亞太門市填載資料、申辦門號外，並未前往凱盛通
    信行分散店內人員注意，或有把風、警示之行為，顯難認其
    有何參與分工情事。此外，亞太電信與凱盛通信行固為告訴
    人所實際經營，然其店面獨立，未見櫃台連通或得以兼顧現
    場管理之服務人員，且僅劉宴宏一人獨自入內行竊，有前開
    店內與騎樓影像之監視器翻拍畫面可憑（見警卷第12、13頁
    ），縱認被告與劉宴宏曾有前往亞太門市行竊之謀議，亦難
    推認被告得以預見劉宴宏另覓他處行竊，並與之存在共同竊
    盜之犯意聯絡。
　㈣至於上訴意旨另指被告在亞太門市申辦門號之時間與劉宴宏
    下手行竊之時間重疊一節，經核被告確有填具資料進行申辦
    之實，而該申辦行為對於凱盛通信行就其店內物品之管領並
    無影響。再被告與劉宴宏之供述反覆，顯難採憑，已如前述
    ；彼等間之關係亦無從據為劉宴宏不利被告證述之補強證據
    。另其2人是否同時在其他犯罪行為過程中出現，核與本案
    無涉，亦難採為本案犯罪之證明，均併敘明。
五、本案依檢察官所舉證據，尚不足以證明被告有何共同竊盜犯
    意。原審以公訴意旨所舉證據，不足為被告有罪認定，且無
    其他積極證據足認被告涉有公訴意旨所指竊盜犯行，即不能
    證明被告犯罪，而為無罪之判決，核無不合。檢察官上訴意
    旨仍執前詞，指摘原判決不當，為無理由，應予駁回。
據上論斷，應依刑事訴訟法第368條、第373條，判決如主文。
本案經檢察官滕治平到庭執行職務。
中　　華　　民　　國　　109 　年　　4 　　月　　15　　日
　              　刑事第六庭    審判長法　官  劉方慈
                                      法　官  許曉微
                                      法　官  林家賢
以上正本證明與原本無異。
不得上訴。
                                      書記官  謝文傑
中　　華　　民　　國　　109 　年　　4 　　月　　15　　日
附件：
臺灣宜蘭地方法院刑事判決　　　　　　  108年度易字第480號
公　訴　人　臺灣宜蘭地方檢察署檢察官
被　　　告　王志恆  男　21歲(民國00年0月00日生)
　　　　　　　　　　身分證統一編號：Z000000000號
　　　　　　　　　　住宜蘭縣○○鎮○○路00巷0號
選任辯護人　李秋銘律師（法扶律師）
上列被告因竊盜案件，經檢察官提起公訴（108年度偵字第1920
號），本院判決如下：
    主  文
王志恆無罪。
    理  由
一、公訴意旨略以：被告王志恆與同案被告劉宴宏（業經本院另
    行判決有罪確定）基於竊盜之犯意聯絡，於民國107年12月2
    6日中午12時51分許，一同前往宜蘭縣○○鎮○○○路000號告訴
    人陳俊良所經營之亞太電信門市，由被告向門市人員表示要
    申辦門號，引開門市人員注意後，劉宴宏再前往羅東鎮興東
    南路303號亦為告訴人陳俊良所開設之凱盛通信行，竊取置
    於櫃台上為陳俊良所有價值新臺幣（下同）1萬元之HTC廠牌
    行動電話1具，並藏置於所著衣服口袋內，得手後，劉宴宏
    再至羅東鎮興東南路305號亞太電信門市外等候被告出來後
    ，與被告一同離去。被告即以此方式與劉宴宏共同竊得上開
    HTC廠牌行動電話1具。因認被告涉犯修正前刑法第320條第1
    項竊盜罪嫌。
二、按犯罪事實應依證據認定之，無證據不得認定犯罪事實。又
    不能證明被告犯罪者，應諭知無罪之判決。刑事訴訟法第15
    4條第2項、第301條第1項分別定有明文。次按認定不利於被
    告之事實，須依積極證據，苟積極證據不足為不利於被告事
    實之認定時，即應為有利於被告之認定。再事實之認定應憑
    證據，如未能發現相當證據，或證據不足以證明，自不能以
    推測或擬制之方法，以為裁判基礎；另認定犯罪事實所憑之
    證據，雖不以直接證據為限，間接證據亦包括在內，然無論
    直接或間接證據，其為訴訟上之證明，須於通常一般之人均
    不致於有所懷疑，而得確信其為真實之程度者，始得據之為
    有罪之認定，倘其證明尚未達到此一程度，而有合理性懷疑
    之存在時，即無從為有罪之認定。
三、公訴意旨認被告有與同案被告劉宴宏共同為本件竊盜犯行，
    無非以被告於偵查時供述、告訴人陳俊良指述、同案被告劉
    宴宏證述及被告申辦門號時所留存健保卡、身分證影本、擷
    取監視器錄影畫面等為主要論據。訊據被告固坦承其與同案
    被告劉宴宏於107年12月26日中午一同前往宜蘭縣○○鎮○○○路
    000號告訴人陳俊良所經營之亞太電信門市申辦門號；惟堅
    詞否認與同案被告劉宴宏共同為上開竊盜犯行，辯稱：伊不
    知道劉宴宏去偷手機這件事，也沒有刻意引開門市人員注意
    等語。
四、經查：
（一）證人即告訴人陳俊良於警詢時係指稱：「（問：竊嫌〈指
      劉宴宏〉如何竊取你置於興東南門市店內之公務機？）竊
      嫌與他兒子〈指被告王志恆〉一同至門市（宜蘭縣○○鎮○○○
      路000號）申辦門號，利用他兒子在申辦門號同時，至隔
      壁的手機店面（凱盛通信、宜蘭縣○○鎮○○○路000號），以
      徒手方式竊取我們公司的公務機。」等語（見警卷第4頁
      ）；於偵查時則證稱：羅東鎮興東南路303號是我開的凱
      盛通信行，我是負責人，我並沒有立即發現行動電話被偷
      ，是調閱店內監視器，發現有兩個男的來我店裡，其中一
      個男的在羅東鎮興東南路305號也是我開的亞太電信辦門
      號，另一個男的則到303號凱盛通信行偷手機，他是把我
      通信行的門打開，看到裡面沒有人，就把桌上手機拿起來
      放到他的口袋，再走出去到亞太電信門口等辦門號的人等
      語（見偵1920卷第34頁）。可知證人陳俊良並未指證被告
      有與劉宴宏共同竊取手機，抑或被告於劉宴宏下手行竊時
      ，有故意引開門市人員注意或把風等舉止。
（二）證人即同案被告劉宴宏於108年5月15日偵查時證稱：「（
      問：107年12月26日中午為何會與王志恆一起至羅東鎮興
      東南路凱盛通信？）我印象中是王志恆要去辦門號，其他
      不記得了。（問：王志恆有無跟你一起偷手機？）我忘記
      了。（問：你是在王志恆辦門號時去通信行隔壁偷手機？
      ）是。（問：王志恆當時知道你要去偷手機？）知道。（
      問：你如何確定他知道？）因為我拿完之後有給他看。（
      問：你偷手機之前有無跟王志恆講要去偷手機？）沒有。
      （問：你認為王志恆知道你要去偷手機的理由是你偷完之
      後有給王志恆看？）我偷之前有跟他提過。（問：為何你
      剛才稱沒有跟他講？）我聽不清楚檢察官的意思，但我過
      去隔壁偷之前，我確實有跟他講我打算要去偷手機。（問
      ：當天王志恆門號有無辦成？）印象中有。（問：王志恆
      是否利用他辦門號的機會讓你去偷手機？）對。（問：你
      是要讓王志恆引開門市人員嗎？）沒有。」等語（見偵緝
      影卷第46頁）。可知證人劉宴宏就伊行竊手機之前，有無
      事先告知被告，暨被告有無在其行竊時引開門市人員注意
      讓伊有機會下手行竊等重要事實，前後證述均明顯矛盾，
      實難採信。
（三）被告王志恆於108年7月24日偵查時固供稱：「（問：劉宴
      宏一案在法院作證時，你是否有跟法官說有一次劉宴宏有
      事先跟你講好，讓你引開門市人員，讓他好下手偷手機等
      語，有何意見？）是。（問：所以劉宴宏有跟你說過在你
      辦手機門號時，他會去偷手機？）他有跟我講過這種事情
      。（問：是本件107年12月26日該次嗎？）應該就是這一
      次。」等語（見偵1920卷第58頁背面至第59頁）。惟細繹
      被告該次偵訊供述前後內容，被告於檢察官質問「107年1
      2月26日，你在羅東鎮興東南路305號辦門號時，劉宴宏是
      否有到同路303號偷行動電話？」、「當天你去辦門號是
      否為掩護劉宴宏去偷手機？」，均係回答「忘記了」等語
      ，復參以被告於本院另案108年度訴字第183號案件審理時
      證稱：107年12月26日那天有與劉宴宏去亞太門市辦理門
      號，那幾天劉宴宏有載伊去好幾個地方辦門號，都沒有辦
      成，因為他們說伊有欠費，所以不能辦，是劉宴宏找伊去
      辦，辦門號不是伊自己要用，伊不知道劉宴宏為何帶伊去
      ，伊不知道107年12月26日辦門號時，劉宴宏去隔壁偷手
      機，劉宴宏事先也沒有跟伊說要偷手機，叫伊引開門市人
      員注意，劉宴宏有帶伊去很多地方，只有一次他有事先跟
      伊說（要引開門市人員，讓他偷手機），是在中間的一次
      ，但伊不記得是哪一次等語（見本院108年度訴字第183號
      卷第171頁至第172頁）。可知被告雖供稱劉宴宏曾表示會
      在伊辦門號時下手行竊，但因劉宴宏那幾天載伊去好幾個
      地方辦門號，故究否是本件這一次說的，被告實已不復記
      憶。此由前開偵訊時，被告係回答檢察官「應該」就是這
      一次乙語即明。
（四）再者，依卷附監視器錄影畫面，宜蘭縣○○鎮○○○路000○000
      號凱盛通信行及亞太電信門市之負責人雖均係告訴人陳俊
      良，然凱盛通信行及亞太電信門市均係獨立店面（參見卷
      附監視錄影畫面，警卷第12頁至第13頁），被告於劉宴宏
      在303號凱盛通信行下手行竊當時，既係在305號亞太電信
      門市申辦門號，如何引開303號凱盛通信行店員之注意，
      好讓劉宴宏趁機下手行竊？實則，觀諸卷附監視器錄影擷
      取畫面，可知劉宴宏與被告係於107年12月26日中午12時4
      4分許，在305號亞太電信門市之櫃台前，由被告填具申辦
      門號資料，劉宴宏則坐在一旁等候，嗣於同日12時51分29
      秒許，劉宴宏起身離開座位走出305號，往興東南路303號
      凱盛通信行走去，並於12時51分57秒許進入店內查看，嗣
      見店內四下無人，即於12時52分28秒許徒手竊取置放在展
      示櫃上方之手機（見警卷第12頁至第13頁）。由劉宴宏起
      身離開305號亞太電信門市後，至進入303號凱盛通信行行
      竊，期間僅僅約1分鐘，則劉宴宏應是路過恰好見凱盛通
      信行店內無人看守，臨時起意、快速進入店內竊取桌上手
      機得手，且得手後劉宴宏並未再進入亞太電信門市，係於
      門外等候被告申辦門號完畢後再與被告一同離去（此參見
      證人陳俊良前開證述）。核此與劉宴宏於本院審理時證述
      ：「（問：你去隔壁拿手機是否知道裡面有沒有人？）不
      知道。（問：你是看到裡面沒有人才進去裡面？）好像是
      。（問：你進去之前知否那邊有手機可以拿？）不知道。
      （問：所以你是進去臨時看到手機才拿走？）是。（問：
      你為何會到隔壁拿手機？）我不清楚，我沒有什麼計畫，
      就是這樣。（問：你到底記不記得亞太電信那天發生的前
      後經過？）記得的我就講，其他的就不記得。（問：請你
      回想亞太電信那次偷手機之前，有無先跟王志恆講過？）
      應該是沒有。（問：王志恆知道你要去偷手機？）事後才
      知道。」等語（見本院卷第93頁至第98頁）；暨於另案10
      8年度訴字第183號審理時供述：「（問：你跟王志恆分別
      負責哪個工作？）王志恆去辦門號，我去拿。（問：王志
      恆知道你要偷手機的事？）不知道。（問：你怎麼會覺得
      他不知道？）我事發前沒有告訴他要去偷。（問：他是何
      時才知道你去偷手機？）是上車的時候他才知道。（問：
      你何時決定要偷手機？）隨機。」等語（見本院108年度
      訴字第183號卷第297頁至第298頁），均互核相符。且告
      訴人陳俊良於另案審理時亦稱：「證人（指被告王志恆）
      確實有辦門號成功，當時沒有感覺證人是與被告（指同案
      被告劉宴宏）串好。」等語（見本院108年度訴字第183號
      卷第173頁）。是由劉宴宏竊取手機犯案過程，暨告訴人
      陳俊良、劉宴宏等人前開陳述，堪認被告並無與劉宴宏共
      同為本件竊取手機之犯行。
五、綜上，被告固於偵查時曾供稱應該是107年12月26日這一次
    申辦門號前，劉宴宏有先說要伊引開門市人員注意，讓劉宴
    宏下手行竊，然除前開被告不利於己之供述外，因依調查證
    據之結果，劉宴宏就本件犯行應係見店內無人而臨時起意下
    手行竊，其行竊地點與被告申辦門號地點復不相同，且檢察
    官就起訴之犯罪事實所提出之證據，不足為被告有罪之積極
    證明，亦未達「通常一般之人均不致有所懷疑，而得確信其
    為真實之程度」，揆諸前揭說明，基於無罪推定之原則，不
    能證明被告犯罪，自應為其無罪判決之諭知。
據上論斷，應依刑事訴訟法第301條第1項，判決如主文。
本案經檢察官劉憲英提起公訴，檢察官黃育仁到庭執行職務。
中　　華　　民　　國   108    年    12    月    26    日
                  刑事第三庭法  官  游欣怡
以上正本證明與原本無異。
如不服本判決應於收受本判決後10日內向本院提出上訴書狀，並
應敘述具體理由。若未敘述理由者，應於上訴期間屆滿後20日內
向本院補提理由書狀(均須按他造當事人之人數附繕本)。

                            書記官  洪明媚

中　　華　　民　　國   108    年    12    月    26    日